# 请教陈老师：同一控制下企业合并报表问题

提问人：wx_5ad89a89e41a 时间：2020-08-02 00:09:00
陈老师，您好！请教您一个同一控制下企业合并报表问题。集团中，甲公司控制A（A是上市公司）和B两家公司，持股比例均为51%，合并前后均是甲公司控制且不是暂时性。现在，B公司将母公司持有的51%的部分转让给A公司，A公司计划以现金支付交易对价。评估日是 2018 年 9 月 30 日，资产交割日是 2019 年 7 月 31 日，双方约定过渡期如果B公司盈利或者其他原因净资产增加，则归A公司所有，如果B公司亏损或者其他原因净资产减少，则按照股权比例母公司以现金补偿给A公司。截止交割日A公司尚未支付交易对价，但是B公司已经变更了工商信息，也经过相关部门审批。A公司个别报表，借：长投 （7.31净资产*51%） 贷：其他应付款。
问题 1 ：现在已经编制了比较期（ 18 年）A公司合并报表，其中还原归母的留存收益 ，假设 1000 万， 19 年底在编制A公司合并报表时，比较期还原的归母留存收益需要滚动调整，那么年初未分配利润科目对应的科目应该是什么呢？是资本公积吗？ 在抵消损益时， 19 年当期期初至合并日B公司实现的归母净利润，应该放在哪个科目呢？
个人理解，以上两部分，即年初归母留存收益和 19 年当期期初至合并日归母净利润，在合并报表是不是都放在资本公积科目呢？同一控制下合并，属于权益性交易，不涉及与外部的流入流出，均放在资本公积。但是这样的话，还原的留存收益，虽然在未分配利润科目提现了，但是在资本公积科目又减少了
问题 2 ：B公司在过渡期是盈利的，按照过渡期的约定，是不是不影响A公司单体报表的长投价值？过渡期的约定会影响合并报表吗？
个人认为，过渡期的约定看似是上市公司“占便宜”了，目前B公司在过渡期盈利，不影响长投价值及合并报表，但是如果B公司亏损，当收到现金补偿时冲个别报表的资本公积。
以上，请陈老师百忙之中帮忙回答一下，不胜感激！

回答人：chenyiwei
1 、这与你编制合并报表的方法有关。如果是先将被合并方净资产先全部计入资本公积，则当然是从资本公积中恢复其前期留存收益。最终合并报表层面的资本公积项目只是体现权益持有者对本合并主体的权益性投入（包括被投资方自身的实收资本和资本公积的归母部分，以及扣减支付给母公司的收购价款等）。
2 、可以这样理解。不论过渡期损益的归属如何约定，这部分损益在合并报表层面都是计入留存收益。如果原股东（母公司）予以亏损补偿的，则收到该亏损补偿金额计入资本公积。